【裁判字號】    98,抗,288
【裁判日期】    981230
【裁判案由】    本票裁定
【裁判全文】
臺灣桃園地方法院民事裁定             98年度抗字第288號
抗  告  人  甲○○
相  對  人  乙○○
上列抗告人因與相對人間本票裁定事件，對於中華民國98年10月
30日本院簡易庭98年度司票字第6447號裁定提起抗告，本院裁定
如下：
    主  文
原裁定主文第一項關於本金超過新台幣陸拾參萬元，及自民國九
十七年十二月一日起至民國九十八年九月三十日止之利息部分，
應予廢棄。
抗告人其餘抗告駁回。
抗告程序費用新台幣壹仟元由抗告人負擔。
    理  由
一、本件相對人於原審主張：伊執有抗告人為共同發票人，如原
    裁定所示之本票1 紙，票面金額為新台幣（下同）710,000
    元，並免除作成拒絕證書。詎經提示未獲付款，抗告人至今
    仍有630,000 元未獲兌現，爰依票據法第123 條聲請裁定許
    可強制執行等情，已據提出本票為證據。
二、本件抗告意旨略以：當事人具共同投資共識，達成雙方配合
    投資房產協議，並訂出獲利分成方案。又當事人間曾以相對
    人名義辦理信用貸款，就該信用貸款尚未還款餘額680,000
    元，抗告人於民國98年4 月1 日與相對人協議以下述方式攤
    還之：抗告人同意每月支付20,000元償還信用貸款，其中12
    ,000元匯入貸款帳戶（帳號：000-000000000000），其餘8,
    000 元則匯入本金帳戶（帳號：000-000000000000）；每月
    並給付精神賠償金2,000 元予相對人（匯入臺灣銀行帳戶：
    000000000000）；另於98年7 月、10月攤還本金一次50,000
    元，直到98年10月底將所有貸款清償完畢為止；若98年10月
    份仍無法完全清償所有餘額，即應向相對人告知並另以協議
    解決。同時為求保障相對人權益，抗告人曾於97年11月開具
    面額710,000 元之支票（到期日：98年4 月）、本票各1 張
    。抗告人每月均固定繳納相對人信用貸款12,000元，縱有時
    無法依約履行協議，亦均有知會相對人並請求體諒，詎料相
    對人竟於清償全部信用貸款之協議期限98年10月以前，即逕
    行於同年9 月時軋入前開面額710,000 元之支票，致令抗告
    人跳票，更以前開面額710,000 元本票聲請本院核發本票裁
    定。實則抗告人目前僅欠相對人約580,000 元，且從未不還
    ，僅係近月財務狀況不佳導致無法一次償還相對人信用貸款
    餘額而已。相對人以原裁定所示本票作為償還標的，實令抗
    告人無法承受，爰於法定期間內提起抗告等語。
三、按民事訴訟或非訟事件原則上係採處分權主義，故法院僅得
    於當事人請求之範圍內為裁判，如就當事人未請求之事項為
    裁判者，其裁判即屬違法。再按執票人向本票發票人行使追
    索權時，得聲請法院裁定後強制執行，票據法第123 條定有
    明文。且按票據法第5 條第1 項之規定，在票據上簽名者，
    依票上所載文義負責。本票執票人依上開法條之規定，聲請
    法院裁定及抗告法院之裁定，法院僅依非訟事件程序以審查
    強制執行許可與否，並無確定實體上法律關係存否之效力，
    如發票人就票據債務之存否有爭執時，應由發票人提起確認
    之訴，以資解決，最高法院56年台抗字第714 號、57年台抗
    字第76號判例可資參照。經查：
  (一)相對人於原審請求之計息本金為630,000 元，計息期間自98
    年10月1 日起至清償日止，惟原裁定將計息本金誤認為「71
    0,000 」元（票面金額），計息期間自「97年12月1 日」起
    至清償日止，並於裁定主文第1 項准許上開金額及期間為計
    息本金及計息期間，就超過相對人請求之部分，顯係就相對
    人未請求之事項為裁定，參諸上開說明，其此部分裁定即屬
    違法，本件抗告就此部分，為有理由，應由本院將此違法部
    分予以廢棄。
  (二)相對人提出之系爭本票，具備表明其為本票及無條件擔任支
    付之文字，並已記載發票人、發票日、發票地及票面金額，
    則原裁定予以准許，形式上審查即無不合。至於抗告人上揭
    所稱其積欠相對人之債務未達如原裁定所示本票票面金額，
    且其並非拒不清償債務，僅係暫時財務狀況不佳無法一次償
    還而已云云，乃屬抗告人與相對人間就系爭本票實體上法律
    關係之爭執。既本件形式審查原裁定無違法，抗告人與相對
    人間實體上法律關係之爭執，自應依首揭法律規定及最高法
    院判例意旨另行提起訴訟，以資解決，並非本件非訟程序所
    得審究。從而，抗告人此部分之抗告為無理由，應予駁回。
四、據上論結，本件抗告為一部有無理由，一部無理由，依非訟
    事件法第46條、第21條第2 項、第24條第1 項，民事訴訟法
    第495 條之1 第1 項、第449 條第1 項、第95條、第79條，
    裁定如主文。
中    華    民    國    98    年    12    月    30    日
                  民事第一庭  審判長法 官  郭琇玲
                                    法 官  林哲賢
                                    法 官  郭俊德
上列正本證明與原本無異。
不得抗告。
中    華    民    國    98    年    12    月    31    日
                                    書記官  吳瓊英

司法院資訊處製作；財團法人民間司法改革基金會備份。
